臺灣高等法院民事判決　九十二年度重訴字第五九號
　　原　　　告　甲○○
　　訴訟代理人　雷祿慶律師
　　複　代理人　陳相如
　　被　　　告　乙○○
　　　　　　　　丙○○
右當事人間因侵權行為損害賠償，提起刑事附帶民事訴訟，經本院刑事庭移送前來，
本院於九十三年十月十二日言詞辯論終結，判決如左：
    主      文
被告應連帶給付原告新臺幣貳佰伍拾玖萬玖仟玖佰元，及被告乙○○自民國九十二年
九月十四日起，被告丙○○自民國九十二年九月三日起，均至清償日止，按年息百分
之五計算之利息。
原告其餘之訴及其假執行之聲請駁回。
訴訟費用由被告連帶負擔。
本判決第一項，於原告以新臺幣捌拾陸萬陸仟陸佰拾元為被告供擔保後，得為假
執行。
    事實及理由
一、程序事項：
  (一)被告經合法通知，未於言詞辯論期日到庭，經核無民事訴訟法第三百八十六條各
    款所列情形，應准原告之聲請，由其一造辯論判決，合先明。
  (二)原告提起本件附帶民事訴訟時係請求被告應連帶給付修復費用新台幣（下同）二
    百八十二萬二千九百元、租金損失一百九十二萬元、精神慰撫金二百萬元，共計
    六百七十四萬二千九百元及自訴狀送達之翌日起至清償日止之法定遲延利息，嗣
    於本院審理中減少請求為修復費用二百五十九萬九千九百元及自民國九十二年九
    月三日起算之法定遲延利息，核屬減縮應受判決事項之聲明，依民事訴訟法第二
    百五十五條第一項第三款之規定，應予准許。
二、本件原告主張：被告與訴外人王俊仁、程玉麟及另一名年籍不詳之成年人，基於
    意圖為自己不法所有犯意之聯絡及行為分擔方式，以詐領鉅額保險金為目的，行
    使偽造文書及焚燬原告所有建物之方法，先由被告丙○○、訴外人王俊仁，於八
    十九年五月二十九日持偽刻之「林榮煌」之印章，向原告承租坐落於台北縣樹林
    市○○街二九○號之建築物一棟（下稱系爭建物），租期自八十九年七月五日至
    九十年七月五日止，為期一年，並偽造林榮煌之署名及印文，作為租約之連帶保
    證人，虛偽設立俊達電腦裝組廠（下稱俊達廠），向富邦產物保險股份有限公司
    （下稱富邦產險公司）投保與俊達廠資本額顯不相當之二千四百五十萬元之火災
    保險，以俊達廠為受益人，保險期間為一年，被告丙○○於八十九年十月間與被
    告乙○○偽訂買賣契約，將俊達廠頂讓賣予被告乙○○，由被告乙○○於八十九
    年十二月十三日以負責人之名義向台北縣政府申請營利事業登記證，而背後之實
    際負責人仍為丙○○，被告二人為達詐領高額保險金之目的，安排於八十九年十
    二月十二日至十七日假裝出國，製造不在場證明，暗中委由不詳名籍之成年男子
    於八十九年十二月十七日凌晨放火燒燬系爭建物及其虛設之俊達廠，向富邦產險
    公司詐領鉅額之保險金，業經本院九十二年度上訴字第二二○號刑事判決判處被
    告偽造文書罪、公共危險罪刑在案，被告上開行為導致原告遭受重大損失，爰依
    侵權行為法則，請求被告連帶賠償原告修復費用二百五十九萬九千九百元等情。
    並聲明：(一)被告應連帶給付原告二百五十九萬九千九百元，及自九十二年九月三
    日起，至清償日止，按年息百分之五計算之利息。(二)原告願提供擔保請准予宣告
    假執行。
三、被告未於準備程序或言詞辯論期日到庭，亦未提出任何書狀做何聲明或陳述。
四、本院刑事庭檢送臺灣板橋地方法院檢察署九十年度偵字第一八四四一號、九十一
    年度偵緝字第五一○號偵查卷、臺灣板橋地方法院九十一年度訴字第一二九九號
    刑事卷、本院九十二年度上訴字第二二○號刑事卷。
五、查原告主張被告丙○○、訴外人王俊仁，於八十九年五月二十九日持偽刻之「林
    榮煌」之印章，向原告承租系爭建物，租期自八十九年七月五日至九十年七月五
    日止，為期一年，並偽造林榮煌之署名及印文，作為租約之連帶保證人，嗣虛偽
    之火災保險，以俊達廠為受益人，保險契約自八十九年七月二十八日生效，保險
    期間為一年，被告丙○○於八十九年十月間將俊達廠賣予被告乙○○，由被告乙
    ○○於八十九年十二月十三日以負責人之名義向台北縣政府申請營利事業登記證
    ，而背後之實際負責人仍為丙○○，被告丙○○、乙○○為達詐領高額保險金之
    目的，安排於八十九年十二月十二日至十七日假裝出國，製造不在場證明，暗中
    委由不詳名籍之成年男子於八十九年十二月十七日凌晨放火燒燬系爭建物及其虛
    為證。而被告對於原告主張之前揭事實，已於相當期間受合法之通知，而於言詞
    辯論期日不到場，亦未提出準備書狀爭執，則依民事訴訟法第二百八十條第三項
    準用同條第一項之規定，視同自認，堪信原告主張之前揭事實為真正。又被告之
    刑事責任經檢察官起訴後，已由臺灣板橋地方法院九十一年度訴字第一二九九號
    刑事判決判處被告丙○○、乙○○各有期徒刑四年，而本院刑事庭亦以九十二年
    度上訴字第二二○號刑事判決駁回被告之上訴在案，經本院依職權調閱上開刑事
    案卷查核無訛，復有該刑事判決書在卷可資佐證，益見被告對於原告應負侵權行
    為損害賠償責任甚明。
六、按因故意或過失，不法侵害他人之權利者，負損害賠償責任；數人共同不法侵害
    他人之權利者，連帶負損害賠償責任，不能知其中孰為加害人者，亦同；負損害
    賠償責任者，除法律另有規定或契約另有訂定外，應回復他方損害發生前之原狀
    ，債權人得請求支付回復原狀所必要之費用，以代回復原狀，民法第一百八十四
    條第一項前段、第一百八十五條第一項、第二百十三條第一項、第三項定有明文
    。又我國民法損害賠償之方法，以回復原狀為原則，金錢賠償為例外，故原則上
    被害人應請求債務人回復原狀，惟若回復原狀由債務人為之，對被害人可能緩不
    濟急或不能符合被害人之意願時，為期合乎實際需要，並使被害人獲得更周密之
    保障，始例外准許被害人得請求支付回復原狀所必要之費用，以代回復原狀（最
    高法院九十二年度台上字第一九八○號判決要旨參照）。查本件被告之行為已不
    法侵害原告之財產權，既經認定如前，原告自得依民法第一百八十四條第一項前
    段及第一百八十五條第一項之規定，請求被告連帶賠償所受之損害，又據原告於
    本院陳稱被告說要處理但一直拖不來處理等語（見本院卷第七七頁），揆諸上開
    說明，自應准許原告得向被告請求回復原狀所必要之費用。據財團法人臺灣經濟
    發展研究院就本案理算之鑑定結論為：「一依據委託單位所提供之估價單，因火
    災受損所需之修復費用，經本所鑑定理算後之價格為新台幣壹佰玖拾參萬玖仟玖
    佰元整。二依據本所研究人員於現場勘查發現，可列入而未列入委託單位所提供
    之估價明細單中之受損設備金額為新台幣陸拾陸萬元整。三依據以上計算結果，
    本案鑑定標的受損所需修復費用總金額為新台幣貳佰伍拾玖萬玖仟玖佰元整。四
    上述各評估結果，係為六個人力在約二個月之工作條件下完成」，有鑑定研究報
    告書附卷可稽（見本院外放證物），則原告依前揭規定請求被告連帶給付回復原
    狀所必要之費用二百五十九萬九千九百元，自屬有據。
七、按給付無確定期限著，債務人於債權人得請求給付時，經其催告而未為給付，自
    受催告時起，負遲延責任。其經債權人起訴而送達訴狀，或依督促程序送達支付
    命令，或為其他相類之行為者，與催告有同一之效力，民法第二百二十九條第二
    項定有明文。查原告所提刑事附帶民事起訴狀繕本分別於九十二年八月二十九日
    其同居人即其姐林劉於送達證書上蓋章代收；於九十二年九月二日寄存在台北
    縣警察局新莊分局中港派出所以為送達被告乙○○，該送達依法於九十二年九月
    十三日發生效力，有送達證書在卷可稽（見本院九十二年度重附民字第八○號卷
    第一一及一二頁），是原告請求被告連帶給付上開二百五十九萬九千九百元之法
    定遲延利息應自起訴狀繕本送達翌日起算，原告請求自九十二年九月三日起算，
    其中被告丙○○自九十二年九月三日起、被告乙○○自九十二年九月十四日起，
    均至清償日止之法定遲延利息，洵屬有據。對被告乙○○遲延利息之請求超過上
    開範圍部分，則非正當，應予駁回。
八、綜上所述，原告本於侵權行為之法律關係，請求被告連帶給付二百五十九萬九千
    九百元，及被告乙○○自九十二年九月十四日起，被告丙○○自九十二年九月三
    日起，均至清償日止，按週年利率百分之五計算之利息部分，為有理由，應予准
    許；逾此部分之請求，為無理由，應予駁回。又原告陳明願供擔保，聲請宣告假
    執行，經核其勝訴部分，合於法律規定，爰酌定相當之擔保金額宣告之；其餘敗
    訴部分，假執行之聲請失所附麗，應併予駁回。
九、本案事證已臻明確，原告其餘主張、陳述及所提之證據，經審酌後認與判決結果
    不生影響，爰不一一論述，附此敘明。
十、據上論結，本件原告之訴為一部有理由，一部無理由，爰依民事訴訟法第四百六
    十三條、第三百八十五條第一項前段、第七十九條、第八十五條第二項、第三百
    九十條第二項，判決如主文。
中　　　華　　　民　　　國　　九十三　　年　　　十　　　月　　二十六　　日
                                民事第十五庭
                                    審判長法  官  劉　靜　嫻
                                          法  官  李　錦　美
                                          法  官  陳　昆　煇
正本係照原本作成。
如不服本判決，應於收受送達後二十日內向本院提出上訴書狀，其未表明上訴理由者
，應於提出上訴後二十日內向本院補提理由書狀（均須按他造當事人之人數附繕本）
上訴時應提出委任律師或具有律師資格之人之委任狀；委任有律師資格者，另應附具
律師資格證書及釋明委任人與受任人有民事訴訟法第四百六十六條之一第一項但書或
第二項（詳附註）所定關係之釋明文書影本。
中　　　華　　　民　　　國　　九十三　　年　　  十一　　月　　　一　　　日
　　　　　　　　　　　　　　　　　　　　　書記官  李　佳　樺
附註：
民事訴訟法第四百六十六條之一（第一項、第二項）：
對於第二審判決上訴，上訴人應委任律師為訴訟代理人。但上訴人或其他法定代理人
具有律師資格者，不在此限。
上訴人之配偶、三親等內之血親、二親等內之姻親，或上訴人為法人、中央或地方機
關時，其所屬專任人員具有律師資格並經法院認為適當者，亦得為第三審訴訟代理人
。
